臺灣臺中地方法院交通事件裁定　　　 96年度交聲字第117號
原處分機關　交通部公路總局臺中區監理所
異　議　人
即受處分人　甲○○
上列受處分人因違反道路交通管理處罰條例案件，對於交通部公
路總局台中區監理站民國96年1月23日所為之裁決書（中監稽違
字第裁60─GC0000000號），聲明異議，本院裁定如下：
    主  文
異議駁回。
    理  由
一、原處分機關略以：車號M2-0032號自小客車於民國92年4月6
    日21時42分許，在台中市○○路與大墩十二街口因闖越紅燈
    、違規由大墩十二街左轉大墩路，為警當場攔檢，受處分人
    依限期到案提出申訴，經向原舉發機關查證違規屬實，該所
    遂於96年1月23日以中監稽違字第裁60─GC0000000號裁決書
    ，裁處受處分人違反道路交通管理處罰條例第53條、第63條
    第1項第3款之規定，處罰鍰新台幣（下同）2千7百元整，並
    記違規點數3點，於法並無不合；受處分人固以欠缺證據及
    曾於92年間至法院申訴，經法院裁決違規不成立為由，聲明
    異議，然該所查無相關記錄等語。
二、本件受處分人甲○○則以：受處分人曾於違規時間92年4月
    間向法院申訴違規事項，因無確實人證物證，又申訴期間內
    ，舉發單位未至法院證明舉發所列事項，故法院當時裁決不
    成立，事後法院又無公文回覆，直到95年12月始寄信通知罰
    款，舉發單位應提出人證物證證明當時情況，爰聲請撤銷原
    處分。
三、按汽車駕駛人，行經有燈光號誌管制之交岔路口闖紅燈者，
    處1千8百元以上5千4百元以下罰鍰，並記違規點數3點；汽
    車行駛至交岔路口，其行進、轉彎，應遵守燈光號誌，道路
    交通管理處罰條例第53條、第63條第1項第3款及道路交通安
    全規則第102條第1項第1款分別定有明文。
四、本件受處分人甲○○駕駛車號M2-0032號自小客車，於上開
    時、地，因駕車行經有燈光號誌管制之交岔路口闖紅燈（左
    轉）之違規，為員警當場攔檢舉發，經掣開違規通知單等情
    ，有前揭舉發通知單、裁決書等在卷可稽。雖受處分人以上
    開情詞置辯，惟查：
  (一)證人乙○○即舉發員警於本院結證稱「當時是我與替代役男
    執勤，發現有1台自小客車左轉闖紅燈，我們在家樂福前將
    她攔下，該車駕駛人係1位女駕駛人，請她靠右停車，因為
    車道與路邊停車格有一個機車道，當時該駕駛人有說旁邊有
    車子，要怎麼停車，我告訴她只要靠右停車即可，她說她要
    找1個自認安全停車的地方才要停車，駕駛人開到大墩11街
    某路旁該駕駛人才停車，停車後我請她出示駕照，駕駛人質
    疑警察要駕駛人停在路中間，當時我有告訴她是紅燈，我與
    役男清楚看到她闖紅燈，但我開立罰單他拒收。該女駕駛人
    當時確實有因我要她靠右停車，他以不能停車在路中間為由
    發生爭執」等語，參照受處分人陳稱之「當天有警察攔檢，
    我是駕駛，車上尚有另外一個朋友，我是到大墩12街左彎大
    墩路，我轉彎後於家樂福正門口為警攔檢當時我正好要進入
    家樂福的停車場購物，就一位員警騎機車過來要我停在路中
    間，我與警察發生爭執，說我闖紅燈開罰單給我，當我要左
    轉的時候，號誌是正在閃黃燈，我是從內側快車道立刻左轉
    」等情，受處分人確有於92年4月6日遭警攔檢之事實。至受
    處分人固辯稱「當時只是黃燈」云云，惟按「行車管制號誌
    各燈號顯示之意義如左：四、圓形黃燈，圓形黃燈用以警告
    車輛駕駛人及行人，表示紅色燈號即將顯示，屆時將失去通
    行路權」，道路交通標誌標線號誌設置規則第206條第4款定
    有明文，則受處分人於黃燈亮後、知悉將失去路權之際，仍
    持續行駛之行為，足見受處分人有闖紅燈屬實；況警察為維
    持交通秩序，依法執行職務，立場應是客觀公正，且與受處
    分人素不相識，亦無宿怨，當無設詞誣攀之理，是其所為證
    言，應屬真實可信。本件亦無任何證據足資證明執勤警員有
    捏造事實、違法取締之情事，則執勤警員本其維護交通秩序
    、安全職責所為之當場舉發，自應受到合法、正確之推定，
    受處分人亦無法提出任何對其有利之證據供本院參酌，其否
    認違規之情，自不足採。是受處分人確有闖紅燈左轉之情，
    堪以認定。
  (二)受處分人又辯以：其於92年4月間曾提出異議，經法院裁決
    不成立，迄95年12月又收到罰款通知云云，然經本院向交通
    部公路總局台中區監理所函詢結果，該所函覆稱「本所查無
    甲○○於92年間向本所聲明異議記錄，惟經查92年4月8日有
    提出申訴，本所遂函轉舉發單位查證，經舉發單位函覆略以
    違規屬實，本所乃以92年5月6日中分四交字第0920005708號
    函通知仍須依章繳納罰款，復經受處分人於96年1月致電表
    示不服及未收到本所函覆繳納罰鍰之公文，因該公文無法確
    定送達情形，本所依職權以低額罰鍰裁處，並開立裁決書」
    ，有該所96年3月28日中監自字第0960011240號函在卷可稽
    ，是並無受處分人所稱前已提出聲明異議之情形。
  (三)再者，按道路交通管理處罰條例所定罰鍰之處罰，受處罰人
    接獲違反道路交通管理事件通知單後，於15日內得不經裁決
    ，逕依第92條第3項之罰鍰基準規定，向指定之處所繳納結
    案；不服舉發事實者，應於15日內，向處罰機關陳述意見；
    其不依通知所定期限前往指定處所聽候裁決，且未依規定期
    限繳納罰鍰結案或向處罰機關陳述意見者，處罰機關得逕行
    裁決之，道路交通管理處罰條例第9條第1項定有明文。又94
    年2月5日公布、95年2月5日施行之行政罰法第27條第1項、
    第2項雖規定：「行政罰之裁處權，因3年期間之經過而消滅
    。前項期間，自違反行政法上義務之行為終了時起算。但行
    為之結果發生在後者，自該結果發生時起算」，惟行政罰法
    施行前違反行政法上義務之行為應受處罰而未經裁處，於該
    法施行後裁處者，除第15條、第16條、第18條第2項、第20
    條及第22條規定外，均適用之；前項行政罰之裁處權時效，
    自該法施行之日起算，行政罰法第45條第1項、第2項亦有明
    文。查本件受處分人於92年4月6日為警當場掣單舉發闖紅燈
    行為，是於行政罰法施行前違反行政法上義務之行為，而原
    處分機關交通部公路總局台中區監理所於96年1月23日逕行
    裁決，係於行政罰法施行（即95年2月5日）後，3年內所為
    裁處，揆諸前揭行政罰法第45條第1項、第2項之規定，原處
    分未逾行政罰法第27條第1項、第2項所定之裁處權消滅期間
    。
五、綜上，受處分人有於92年4月6日21時42分許，駕駛車牌號碼
    M2-0032號自小客車在台中市○○路與大墩十二街口因闖越
    紅燈、違規由大墩十二街左轉大墩路，駕車行經有燈光號誌
    管制之交岔路口闖紅燈之違規行為，應堪認定。從而，原處
    分機關依首開道路交通管理處罰條例之規定，裁處罰鍰2千
    7百元整，並記違規點數3點，核無不當。本件異議為無理由
    ，應予駁回。
六、據上論斷，依道路交通案件處理辦法第19條，裁定如主文。
中　　華　　民　　國　　96　　年　　5 　　月　　10　　日
　　　　　　　　　交通法庭  法　官　陳姵君
上正本證明與原本無異。
如不服本裁定，應於裁定送達後5日內向本院提出抗告狀。
　　　　　　　　　　　　　　書記官　莊金屏
中　　華　　民　　國　　96　　年　　5 　　月　　10　　日
